臺灣臺中地方法院刑事裁定
111年度聲字第2679號
聲明異議人  陳惠如
受  刑  人  黃獻輝




上列聲明異議人因受刑人公共危險案件，對於臺灣臺中地方檢察
署檢察官之指揮執行（111年度執字第7317號）聲明異議，本院
裁定如下：
    主  文
聲明異議駁回。
　　理　由
一、聲明異議意旨略以：聲明異議人陳惠如為受刑人黃獻輝之配
    偶，受刑人因公共危險案件，經本院以111年度中交簡字第1
    82號判決判處有期徒刑3月、併科罰金新臺幣（下同）3萬元
    確定，又因公共危險案件，經本院以111年度中交簡字第722
    號判決判處有期徒刑3月確定，並入監接續執行。本件受刑
    人犯後均坦承犯行，倍感悔意，且均有遵期出庭應訊、到案
    服刑，態度良好，目前已入監服刑2月有餘，已足收警惕之
    效，實無必要再繼續入監服刑。此外，受刑人罹有氣喘，需
    按時服藥控制，入監執行恐對其身體健康產生重大影響。受
    刑人甫入監執行，其父親即往生，受刑人之母親因此極其煎
    熬，亟需受刑人照顧、陪同。另外，受刑人為廣弈建設股份
    有限公司之董事長，除一肩扛起家計外，更需對公司員工之
    生計負責，其因本案臨時入監執行，未及交接公司業務，恐
    有阻礙公司運作而致生公司及員工之損害，亟需受刑人出面
    解決。況且，受刑人之所以會酒後駕車，實係因受刑人之父
    親3年前罹患腦瘤，身體越發虛弱，且頻頻接受到父親病危
    通知，受刑人因而心情低落，才會再犯。綜合以上各節，本
    案並無不執行所宣告之刑，難收矯正之效或難以維持法秩序
    之情形，為此聲請撤銷檢察官否准受刑人易科罰金之聲請，
    爰依刑事訴訟法第484條規定聲明異議等語。
二、按受刑人或其法定代理人或配偶以檢察官執行之指揮為不當
    者，得向諭知該裁判之法院聲明異議，刑事訴訟法第484條
    定有明文。查本件聲明異議人為受刑人之配偶，此有戶口名
    簿影本附卷可查，是聲明異議人認檢察官對於受刑人所為之
    指揮執行有所不當，本於受刑人配偶之身分聲明異議，揆諸
    前開規定，程序上自無不合，先予敘明。
三、次按犯最重本刑為5年以下有期徒刑以下之刑之罪，而受6個
    月以下有期徒刑或拘役之宣告者，得以1000元、2000元或30
    00元折算1日，易科罰金。但確因不執行所宣告之刑，難收
    矯正之效，或難以維持法秩序者，不在此限。刑法第41條第
    1項亦有明文。故有期徒刑或拘役得易科罰金之案件，法院
    所諭知者，僅係易科罰金時之折算標準而已，至於是否准予
    易科罰金，仍賦予執行檢察官視個案具體情形，依前開法律
    規定而為裁量，亦即執行檢察官得考量受刑人之一切主、客
    觀條件，審酌其如不接受有期徒刑或拘役之執行，是否難達
    科刑之目的、收矯正之成效或維持法秩序等，以作為其裁量
    是否准予易科罰金之憑據，非謂受刑人受6個月以下有期徒
    刑或拘役之宣告時，執行檢察官即必然應准予易科罰金。且
    上開法條所稱「難收矯正之效」及「難以維持法秩序」，均
    屬不確定法律概念，此乃立法者賦予執行者能依具體個案，
    考量犯罪所造成法秩序等公益之危害大小、施以自由刑，避
    免受刑人再犯之效果高低等因素，據以審酌得否准予易科罰
    金，亦即執行者所為關於自由刑一般預防（維持法秩序）與
    特別預防（有效矯治受刑人使其回歸社會）目的之衡平裁量
    ，非謂僅因受刑人個人家庭、生活處遇值得同情即應予以准
    許；且法律賦予執行檢察官此項裁量權，僅在發生違法裁量
    或有裁量瑕疵時，法院始有介入審查之必要，如執行檢察官
    於執行處分時，已具體說明不准易科罰金之理由，且未有逾
    越法律授權、專斷等濫用權力之情事，自不得遽謂執行檢察
    官之執行指揮為不當（最高法院100年度台抗字第646號裁定
    意旨參照）。
四、經查：
㈠、受刑人前於民國95年間因公共危險案件，經臺灣臺中地方檢
    察署檢察官以95年度偵字第10548號為緩起訴處分確定在案
    ，又於97年間再犯公共危險案件，經本院以97年度中交簡字
    第1661號判決判處有期徒刑2月確定在案，猶於111年3月、
    同年4月間再犯公共危險案件，分別經本院以111年度中交簡
    字第182號判決、111年度中交簡字第722號判決判處有期徒
    刑3月、3月確定在案各情，有臺灣高等法院被告前案紀錄表
    在卷可稽。而受刑人於接獲臺灣臺中地方檢察署檢察官就本
    案所核發之執行傳票後，於111年7月20日提出易科罰金之聲
    請，經檢察官考量受刑人前已有多次公共危險之前案紀錄，
    仍於本案再犯第3、4次酒駕犯行，足見受刑人絲毫不顧用路
    人之安全，執意以身試法，法意識薄弱，非發監執行，難以
    收矯正之效及難以維持法秩序，不准易科罰金等情，而以前
    揭理由否准受刑人易科罰金之聲請，逕予發監執行，有臺灣
    臺中地方檢察署111年7月29日中檢永鑑111執聲他2550字第1
    119083483號函在卷可查，且經本院職權調取上開執行卷宗
    核閱無訛。
㈡、本院審酌檢察官為刑法第41條應否易科罰金、易服社會勞動
    之裁量時，其判斷之程序並無違背法令，事實認定並無錯誤
    ，其審認之事實與刑法第41條之裁量要件有合理關連，且無
    逾越或超過法律規定之範圍，顯見檢察官已善盡其刑罰執行
    之職權，充分審酌受刑人之各項事由而為應否易科罰金、易
    服社會勞動之認定，本院就檢察官本件刑罰執行之指揮，自
    應尊重其職權之行使。
㈢、至聲明異議人固以前揭情詞請求撤銷檢察官否准易科罰金之
    處分。然依現行刑法第41條第1項有關得易科罰金之規定，
    已刪除「受刑人因身體、教育、職業、家庭等事由，執行顯
    有困難」之規定，亦即檢察官考量是否准予易科罰金時，僅
    須審酌是否具有「確因不執行所宣告之刑，難收矯正之效，
    或難以維持法秩序」之事由，而無庸審酌受刑人是否因身體
    、教育、職業或家庭等事由致執行顯有困難。況且，監獄對
    罹病受刑人應否拒為收監或入監後之醫療診治照顧，均已設
    有周詳規範而足以保障受刑人之生命、身體權益，是受刑人
    縱有上述身體、家庭、工作等因素存在，仍與前述法律賦予
    檢察官裁量是否准予易科罰金之執行要件無涉，自無從以此
    遽認檢察官之執行指揮有何違法或不當。
五、綜上所述，本件檢察官於指揮執行時，已具體審酌個案情形
    ，認若不入監執行，確實難收矯正之效或難以維持法秩序，
    而否准受刑人易科罰金之請求，所依憑之理由業經說明如前
    ，經核並無不合。聲明異議意旨以前詞指摘檢察官否准易科
    罰金之指揮不當，尚難憑採。從而，本件聲明異議，為無理
    由，應予駁回。
六、依刑事訴訟法第486條，裁定如主文。
中　　華　　民　　國　　111 　年　　10　　月　　5 　　日
　　　　　　　　　刑事第九庭　法　官　簡志宇
以上正本證明與原本無異。
如不服本裁定，應於收受送達後5日內向本院提出抗告狀。（應
附繕本）
                              書記官  林勝彥
中　　華　　民　　國　　111 　年　　10　　月　　5 　　日